臺灣宜蘭地方法院刑事判決　　　　　　　　　　　　　九十一年度易字第一一五號
　　公　訴　人　臺灣宜蘭地方法院檢察署檢察官
　　被　　　告　甲○○
右列被告因詐欺案件，經檢察官提起公訴（九十一年度偵緝字第三三號），本院判決
如左：
    主  文
甲○○連續意圖為自己不法之所有，以詐術使人將本人之物交付，處有期徒刑捌月。
    事  實
一、甲○○與丙○○係朋友，而丙○○之女婿謝如松於宜蘭縣蘇澳鎮○○路一百二十
    八號開設「謝如松診所」，因全民健保給付事項之問題，而為中央健康保險局（
    以下簡稱：中央健保局）裁罰並移送臺灣宜蘭地方法院檢察署偵辦。甲○○知悉
    此事後，明知其不知情之姨丈陳武雄未在中央健康保險局任職，竟基於意圖為自
    己不法所有之概括犯意，於民國九十年八、九月間某日（確實時間不詳），向丙
    ○○佯稱陳武雄在中央健保局擔任稽核室主任，可代為處理全民健保給付所發生
    之問題，惟需支付活動費新台幣（以下同）三十五萬元等語，以此方式施用詐術
    ，致使丙○○不疑有他而陷於錯誤，並於九十年九月二十六日，在其位於宜蘭縣
    蘇澳鎮○○路一百二十八號住處交付三十五萬元予甲○○。嗣同年月二十九日，
    甲○○復對丙○○佯稱將北上處理該事，而另需車馬費三萬元，丙○○亦不疑有
    他，再度陷於錯誤而在上址交付甲○○三萬元。迨同年十月初，丙○○向中央健
    保局查詢該局稽查室並無陳武雄之人後，方知受騙，即要求甲○○返還三十八萬
    元，甲○○見事跡敗露，始開立到期日為九十年十月三十日、面額為三十八萬元
    之商業本票交付丙○○，然屆期甲○○並未如數支付該筆款項。
二、案經丙○○訴由臺灣宜蘭地方法院檢察署檢察官偵查起訴。
    理  由
一、訊據被告甲○○固不否認先後自告訴人丙○○處收受三十五萬元及三萬元之款項
    ，惟矢口否認有何詐欺犯行，並於本院審理中辯稱：伊係於九十年九月二十六日
    發票日前約一星期內某日向告訴人借款三十五萬元，經三、四天後再借三萬元，
    該二筆款項係因伊欲與人合夥經營漁船而商借，且係告訴人自願借給伊的，伊在
    借款之後才對告訴人說姨丈與中央健保局的人很熟，可代為處理健保費的事，伊
    當時誤會陳武雄在健保局任職，並不知道陳武雄已至大陸地區開設塑膠工廠；伊
    本來有開立借據給被告，但因開立本票後已將借據撕毀，告訴人係因為伊沒有能
    力還錢才認為伊詐欺云云。惟查：右揭事實，業據告訴人於偵查及本院審理中指
    訴綦詳，並有被告所開立之供作擔保之本票一紙附卷可稽。而本院依職權詢問中
    央健保局及其台北分局是否有陳武雄一員於九十年九月間任職稽核室主任，該局
    均答稱其稽核室主任於九十年九月間為劉侶剛，未有陳武雄一員任職，此有本院
    九十一年三月二十日上午九時十分及九時十五分之電話記錄各一紙附卷可參。又
    被告於本院審理中雖翻異前詞，改稱未曾向被告稱其姨丈陳武雄係中央健保局稽
    核室主任一事，然證人即某日同時搭載被告與告訴人之計程車司機乙○○於偵查
    中證稱：當天告訴人夫妻搭我的車到被告家，將被告載至漁港路住處，我在車上
    有聽到告訴人夫妻罵被告騙他們三十八萬元要如何解決，被告稱沒錢，告訴人則
    要求他寫本票，否則事情不能解決，被告就在漁港路寫本票等語（見偵查卷九十
    年十一月十五日訊問筆錄），並於本院調查中結證稱：我在車上有聽到他們說有
    關健保局的事情，並聽到告訴人說被告騙他說要處理健保局的事，被告都沒有說
    話，也有聽到被告說要開票還給告訴人，其他的我都不知道等語（見本院九十一
    年四月十一日訊問筆錄），證人劉福隆與被告宿無嫌隙，而告訴人與被告亦係多
    年朋友，此均為被告所不否認，是前開二人應無設詞誣陷之理，堪信告訴人所指
    稱被告以其姨丈任職中央健保局之事，訛稱可為其解決女婿有關健保費之問題而
    使告訴人前後共交付三十八萬元一節應與事實相符。況告訴人雖與被告熟識多年
    ，然如非被告告知其姨丈陳武雄在中央健保局任職，告訴人何以得知被告陳武雄
    或可為其女婿代為處理健保費之問題？且倘被告係告訴人自願貸與款項之後方告
    知陳武雄任職中央健保局之事，則告訴人又何以於計程車上質問被告有關健保費
    詐騙款項之事？是被告所辯，顯係飾卸之詞，不足採信。本件事證已臻明確，被
    告犯行洵堪認定。
二、核被告甲○○所為，係犯刑法第三百三十九條第一項之詐欺取財罪。被告先後二
    次以詐術使告訴人交付三十五萬元及三萬元之行為，均時間緊接，方法相同，且
    所犯罪名同一，顯係出於概括犯意為之，為連續犯，應依刑法第五十六條之規定
    論處，並加重其刑。爰審酌被告與告訴人相交多年，竟利用告訴人困擾徬徨之際
    向其詐取現款，及其犯罪之動機、目的、手段、品性、生活狀況、智識程度、犯
    罪所生之損害及犯罪後否認犯行等一切情狀，量處如主文所示之刑。
據上論斷，應依刑事訴訟法第二百九十九條第一項前段、刑法第五十六條、第三百三
十九條第一項，罰金罰鍰提高標準條例第一條前段，判決如主文。
本案經檢察官魏廷勳到庭執行職務。
中       華       民      國      九十一       年      五     月   七   日
                                臺灣宜蘭地方法院刑事第二庭
                                    審判長法  官  黃  永  勝
                                          法  官  鄭  貽  馨
                                          法  官  郭  顏  毓
右正本證明與原本無異。
如不服本判決，應於判決送達後十日內，向本院提出上訴狀。(應附繕本)
                                          書記官  莊  淑  茹
中       華       民      國      九十一       年      五     月   九   日
附錄本案論罪科刑法條：
刑法第三百三十九條
意圖為自己或第三人不法之所有，以詐術使人將本人或第三人之物交付者，處五年以
下有期徒刑、拘役或科或併科一千元以下罰金。
以前項方法得財產上不法之利益或使第三人得之者，亦同。
前二項之未遂犯罰之。
